臺灣臺東地方法院刑事判決　　　　　　　 96年度訴字第213號
公　訴　人　臺灣臺東地方法院檢察署檢察官
被　　　告　丁○○
選任辯護人　陳信伍律師
上列被告因偽造文書案件，經檢察官提起公訴(96年度偵字99號
)，被告於準備程序中就被訴事實為有罪之陳述，經本院合議庭
裁定由受命法官獨任進行簡式審判程序後，檢察官再聲請改依協
商程序而為判決，判決如下：
    主  　文
丁○○行使偽造私文書，足以生損害於他人，處有期徒刑貳月，
如易科罰金，以銀元參佰元即新臺幣玖佰元折算壹日；減為有期
徒刑壹月，如易科罰金，以銀元參佰元即新臺幣玖佰元折算壹日
，緩刑貳年。新光人壽保險股份有限公司要保書上偽造之「王浚
堂」署名壹枚沒收之。
  犯罪事實及理由
一、犯罪事實：
(一)丁○○係新光人壽保險股份有限公司 (下稱新光人壽)業務
    員，於民國94年6月間，在臺東縣臺東市邀約甲○○為其子
    女王浚堂等3人加保新光人壽『新長安』人壽保險，初雖有
    取得要保人甲○○及被保險人丙○○、乙○○之簽名，然為
    爭取績效，竟基於偽造私文書之犯意，先使不知情之不詳姓
    名年籍之成年人偽造被保險人「王浚堂」之署名於要保書上
    ，表示王浚堂欲加入新光人壽『新長安』人壽保險為被保險
    人，再將上開偽造之要保書提出新光人壽而行使之，足以生
    損害於被保險人王浚堂及要保人甲○○。新光人壽因之誤以
    為王浚堂『新長安』人壽保險契約有效而向要保人即王浚堂
    之母甲○○催繳保險費，致使甲○○因無力負擔而遭信用卡
    公司追討每月違約利息約新臺幣2,000元許，始悉上情。
(二)案經甲○○訴請臺灣臺東地方法院檢察署檢察官偵查起訴。
二、理由：
(一)據以論罪之證據名稱：
  1.被告丁○○於本院準備程序及審理時之自白: 被告坦承全部
    犯罪事實。
  2.證人甲○○、王浚堂於偵查中之證述: 證明要保書上「王浚
    堂」之署名係偽造之事實。
  3.證人吳秋香於偵查中之證述: 證明王浚堂要保書上「王浚堂
    」之署名非其本人所親簽，新光人壽已依章解約之事實。
  4.法務部調查局96年3月5日調科貳字第09600089920號函1紙:
    證明要保書上「王浚堂」署名無法鑑定之事實。
  5.綜上，足見被告之自白與事實相符，本件事證明確，被告犯
    行堪予認定，應依法論科。
(二)被告行為後，刑法於94年1月7日修正通過，於94年2月2日公
    布，並於95年7月1日施行。按行為後法律有變更者，適用行
    為時之法律，但行為後之法律有利於行為人者，適用最有利
    於行為人之法律，現行刑法第2條第1項定有明文。又本次刑
    法修正之比較新舊法，應就罪刑有關之共犯、未遂犯、想像
    競合犯、牽連犯、連續犯、結合犯，以及累犯加重、自首減
    輕暨其他法定加減原因 (如身分加減)與加減例等一切情形
    ，綜其全部罪刑之結果而為比較 (最高法院95年度第8次刑
    事庭會議決議參照)。經查：被告犯罪時之刑法第41條第1項
    前段規定：「犯最重本刑為5年以下有期徒刑以下之刑之罪
    ，而受6個月以下有期徒刑或拘役之宣告，因身體、教育、
    職業、家庭之關係或其他正當事由，執行顯有困難者，得以
    1元以上3元以下折算1日，易科罰金」；又被告行為時之易
    科罰金折算標準，修正前罰金罰鍰提高標準條例第2條前段
    (現已刪除)規定，就其原定數額提高為1百倍折算1日，則本
    件被告行為時之易科罰金折算標準，應以銀元3百元折算1日
    ，經折算為新臺幣後，應以新臺幣9百元折算為1日。惟修正
    後刑法第41條第1項前段則規定：「犯最重本刑為5年以下有
    期徒刑以下之刑之罪，而受6個月以下有期徒刑或拘役之宣
    告者，得以新臺幣1千元、2千元或3千元折算1日，易科罰金
    」，比較修正前後之易科罰金折算標準，以修正前之規定，
    較有利於被告，自應適用被告行為時之法律，即被告行為時
    之舊法。又緩刑之宣告，依上揭最高法院刑事庭會議決議意
    旨，應適用修正後刑法第74條之規定，併此敘明。
(三)再查被告犯罪之時間，係在96年4月24日之前，所犯符合中
    華民國96年罪犯減刑條例第2條所定之減刑條件，應依該條
    例第2條第1項第3款規定，減其宣告刑2分之1，並諭知易科
    罰金之折算標準，併此敘明。
三、本件經檢察官與被告於審判外達成協商之合意，且被告業已
    認罪，其合意內容為：被告丁○○願受科刑範圍為有期徒刑
    2 月，減為有期徒刑1月，緩刑2年之宣告。
四、經查，本件協商合意並無刑事訴訟法第452條、第455條之4
    第1項所列情形之一，檢察官聲請改依協商程序而為判決，
    核無不合，本院爰不經言詞辯論，於協商合意範圍內為協商
    判決，合予敘明。
五、另查本件偽造之私文書 (即新光人壽要保書)上之「王浚堂
    」署名1枚，係被告偽造之署押，應依刑法第219條規定宣告
    沒收之。
六、應適用之法條：刑事訴訟法第273條之1第1項、第455條之2
    第1項、第455條之4第2項、第455條之8，刑法第2條第1項前
    段、第216條、第210條、(修正前)第41條第1項前段、第74
    條第1項第1款、第219條，中華民國96年罪犯減刑條例第2條
    第1項第3款、第7條，罰金罰鍰提高標準條例第1條前段，(
    修正前)罰金罰鍰提高標準條例第2條。
七、本判決除有刑事訴訟法第455條之4第1項第1款、第2款、第4
    款、第6款、第7款所定情形之一，或違反同條第2項規定者
    外，不得上訴。
八、本件如得上訴，而如不服本件判決，得自收受判決送達之日
    起10日內，向本院提出上訴狀 (須附繕本)，上訴於第二審
    法院。
本案經檢察官戊○○到庭執行職務
中　　華　　民　　國　　96　　年　　9　 　月　　17　　日
                  刑事第四庭   法  官  曾宗欽
以上正本證明與原本無異
本件不得上訴。
                               書記官　沈茜庭
中　　華　　民　　國　　96　　年　　9　 　月　　17　　日
附錄本案論罪科刑法條全文：
刑法第210條：
偽造、變造私文書，足以生損害於公眾或他人者，處5年以下有
期徒刑。
刑法第216條
行使第210條至第215條之文書者，依偽造、變造文書或登載不實
事項或使登載不實事項之規定處斷。
